最高法院刑事判決　　　　　　九十四年度台上字第七三五○號
　　上　訴　人　甲○○
　　　　　　　　　　　　弄11.
上列上訴人因違反槍砲彈藥刀械管制條例案件，不服台灣高等法
院中華民國九十二年二月二十五日第二審判決（九十一年度上訴
字第三四五四號，起訴案號：台灣桃園地方法院檢察署八十九年
度偵字第一五六七三號），提起上訴，本院判決如下：
    主  文
上訴駁回。
    理  由
按刑事訴訟法第三百七十七條規定，上訴於第三審法院，非以判
決違背法令為理由，不得為之。是提起第三審上訴，應以原判決
違背法令為理由，係屬法定要件。如果上訴理由狀並未依據卷內
訴訟資料，具體指摘原判決不適用何種法則或如何適用不當，或
所指摘原判決違法情事，顯與法律規定得為第三審上訴理由之違
法情形，不相適合時，均應認其上訴為違背法律上之程式，予以
駁回。本件上訴人甲○○上訴意旨略稱：(一)、上訴人因涉嫌妨害
自由、恐嚇經檢察官提起公訴，當時檢察官僅認定共同被告黃加
容（嗣已死亡，業經判決不受理確定）涉嫌持有槍彈，上訴人雖
與黃加容等人同行，然尚無積極證據足資證明上訴人實際持有該
槍彈，故僅就黃加容部分起訴持有槍彈。原判決認定，上訴人與
黃加容對於妨害自由、恐嚇、持有槍彈，均有犯意聯絡、行為分
擔為共同正犯，未正確辨明檢察官訊問之重點，實有未足。(二)、
被告之自白不得作為有罪判決之唯一證據，上訴人於偵審中對於
涉案槍彈之供述，前後並非完全一致。不能以最不利於上訴人之
供述，採為論罪之依據。(三)、上訴人於檢察官第一次偵訊時，雖
承認持涉案之槍彈到公園藏放，惟其訊問之時機適在警詢之後，
因上訴人甫離開警局，身心有所拘束，其陳述是否屬實，即有疑
問。證人即桃園縣警察局八德分局刑事小隊長邱明中在原審證述
：「他（指上訴人）用手比往公園並說（槍彈）就在那附近」、
「剛開始不知道槍彈藏在何處，找了很久，後來才在小樹叢底下
找到一個黑色包包（內有槍彈）」。倘該槍彈係上訴人所藏放，
何須警方找很久？(四)、上訴人與黃加容並非十分熟識，黃加容如
何放心將槍彈交由上訴人持往公園藏放？又所謂持有，係指實力
支配而言，縱上訴人代黃加容將裝有槍彈之黑色提包，藏放於公
園，然此等行為是否等同於持有，亦有疑義。(五)、原判決認定，
蘇正東未依約賠償損害，致引起陳琩之不滿，為本件犯罪原因
之一，係以蘇正東之指證採為證據，已與刑事訴訟法第一百五十
六條第二項規定有違。又蘇正東未依約賠償，既為蘇正東所承認
，則陳琩之要求旨在促使蘇正東履行債務，即難認有何犯意；
且陳琩亦未因蘇正東未依約賠償，而心生不滿。故本件犯罪實
與陳琩無關，僅係黃加容與蘇正東間之糾紛而已。(六)、蘇正東
於警詢時指述：「甲○○（即上訴人）駕車，黃加容持槍押我坐
在後座，載到世外桃源ＫＴＶ前載陳琩」。陳琩在警詢時亦
稱：「甲○○（即上訴人）先打電話給我，問我人在何處，要來
載我，我便告訴他，我在世外桃源ＫＴＶ，他開車到達載我，當
時車上還有黃加容及蘇正東」。故黃加容與上訴人係先至蘇正東
處，再同往世外桃源ＫＴＶ接陳琩；而非黃加容與上訴人先至
世外桃源ＫＴＶ載陳琩後，再至蘇正東處。原判決認定，黃加
容與上訴人先至世外桃源ＫＴＶ找陳琩，議定持槍挾持蘇正東
後，再由黃加容與上訴人執行乙節，即嫌無據。(七)、原判決認定
，上訴人與黃加容等人共同無故持有手槍、子彈，係以被害人蘇
正東及證人蔡銘育、許鴻珊之指證，以為證據。惟證人蔡銘育、
許鴻珊係蘇正東之職員，其證言已難免偏頗；且黃加容持槍在蘇
正東之當鋪內射擊時（上訴人雖在場），然原判決並未說明，上
訴人與之有犯意聯絡、行為分擔所憑之依據，即逕認上訴人與黃
加容、陳琩事先同謀，亦嫌無據。本件實係蘇正東與陳琩談
判賠償事宜時，蘇正東及其友人恐嚇黃加容，黃加容因而找蘇正
東理論；並非因蘇正東未依約賠償損害，致陳琩不滿所引起，
故本件與陳琩無涉。(八)、原審未傳喚證人蘇正東、蔡銘育、許
鴻珊到庭詰問，以探求真相，亦難謂適法云云。
惟查：原判決綜合全案卷證資料，本於事實審法院之推理作用，
認定陳琩前與蘇正東因傷害糾紛，蘇正東未依約賠償損害；且
談判時陪同陳琩在場之黃加容，復與對方發生口角，致引起陳
琩、黃加容之不滿。民國八十九年十月十一日傍晚，黃加容與
上訴人同往台北縣三峽鎮陳琩飲酒處，與陳琩會面時，三人
商議以持槍彈強押蘇正東之方式索賠，乃於同日下午六時三十分
許，由上訴人駕駛陳琩之自用小客車，搭載黃加容前往桃園縣
八德市○○路二六六號蘇正東所經營之「健源汽車借款當鋪」（
下稱健源當鋪），由黃加容持阿根廷制式手槍一把（內有九發子
彈），先朝當鋪內之天花板射擊一發子彈示威，並以台語喝令蘇
正東：「阮大仔有話要跟你講，你跟我們出來，哪無，就要給你
開槍」，而將蘇正東強押上自用小客車；上訴人惟恐監視錄影器
錄下影像，並命在場之職員將錄影帶交出，員工許鴻珊不得已，
乃抽出錄影帶交給上訴人。蘇正東遭強押上車後，上訴人迅以行
動電話向陳琩請示，陳琩即指示其驅車前往台北縣三峽鎮世
外桃源ＫＴＶ會合，待見面接陳琩上車後，陳琩除命蘇正東
拿出新台幣十萬元賠償外，並要求蘇正東以勞力士鑽錶作為陳
琩結婚之賀禮。蘇正東不得已，勉為同意，並以電話通知當鋪之
職員備款。待車行至台北市，於等待送款之前，黃加容先將前揭
阿根廷制式手槍一把及剩餘之子彈八發放入手提包，交給上訴人
囑其藏放在台北市○○○路永盛公園之草叢內，旋即同往台北市
○○○路四一○號五樓「黏巴達酒店」飲酒、等候。嗣警方據報
，獲悉健源當鋪發生槍擊案件，乃循線於同日晚上十時三十分許
，在黏巴達酒店之包廂內逮捕上訴人及黃加容、陳琩等人，並
帶同上訴人至永盛公園草叢內起出前揭制式手槍一把及子彈八發
；蘇正東亦因警察前來處理而獲釋，前後計被剝奪行動自由約四
小時等情。乃撤銷第一審關於上訴人部分之判決，依想像競合犯
、牽連犯從一重改判論處上訴人共同未經許可，持有手槍罪刑，
已詳細說明其所憑之證據及認定之理由。上訴意旨對於原判決所
為前揭論斷，並未依據卷內資料，具體指摘有何違背法令情形。
且查：(一)、檢察官就犯罪事實一部起訴者，其效力及於全部，刑
事訴訟法第二百六十七條定有明文。本件於檢察官起訴時，雖僅
就上訴人涉嫌妨害自由部分提起公訴，惟依前揭規定，其效力自
應及於有裁判上一罪關係之持有手槍、子彈部分。而原判決復已
說明此部分，檢察官雖漏未起訴，然為起訴效力所及，應一併加
以裁判（見原判決第十四頁第七行至第十行）；且於審判期日，
依法告知擴張之罪名（見原審卷第六十二頁），自不能任意指摘
為違法。(二)、上訴人於第一審偵審中，始終承認黃加容將手槍、
子彈置於手提包內，囑其持往永盛公園藏放；嗣並帶同警方人員
至永盛公園之草叢內，起出該手槍、子彈。其起出槍、彈之經過
，並與證人即警察邱明中之證述；及桃園縣警察局八德分局查復
之情節相符；並有阿根廷制式手槍一把、子彈八發扣案可稽。原
判決並非僅憑上訴人之自白，作為有罪判決之唯一證據。又上訴
人於警詢時，並未言及持手槍、子彈至永盛公園藏放之事。嗣於
檢察官偵查中先後二次承認，黃加容將手槍、子彈置於手提包內
，囑其持往永盛公園藏放（見偵字第一五六七三號卷第一宗第七
十五頁背面、第一五九頁背面）；並於第一審仍先後二次承認，
黃加容囑其持手提包至永盛公園藏放（見第一審卷第六十三頁、
第九十八頁）。上訴人既未於警詢時供述持手槍、子彈至永盛公
園藏放之事，則其於檢察官第一次偵訊時，自不發生為延續警詢
時之供述，而身心有所拘束之問題；況除檢察官第一次偵訊時之
自白外，其後於偵審中猶再為自白三次。上訴意旨任意指稱，原
判決以其在檢察官第一次偵訊時之自白，作為有罪判決之唯一證
據云云。核與卷證不符，並非依據卷內資料執為指摘。又縱使除
去該項證據（檢察官第一次偵訊時之自白），依據其餘證據資料
，仍應為同一事實之認定，而於判決之結果顯然無影響，亦不得
據為上訴第三審之理由。(三)、共同實施犯罪行為之人，在共同犯
意之範圍內，各自分擔犯罪行為之一部，而相互利用他人之行為
，以達其犯罪之目的者，即應對全部犯罪事實負責。原判決事實
認定，上訴人於犯罪之前，先與黃加容、陳琩商議，而由上訴
人駕駛陳琩之自用小客車，載同黃加容持手槍、子彈，至蘇正
東所經營之當鋪開槍示威，並將蘇正東強行押走及取走監視錄影
帶；其後上訴人又依黃加容之囑，將該手槍及八發子彈藏放在永
盛公園之草叢內等情；業於理由內逐一說明其所憑之證據及認定
之理由。於此情形，上訴人自應對全部犯罪事實負責。上訴意旨
辯稱，其未實力支配該槍彈，縱代黃加容將裝有槍彈之黑色提包
，藏放在公園，並非等同於持有；其與黃加容無犯意之聯絡、行
為之分擔；且本件糾紛與陳琩無關云云。係以自己之說詞，對
原審採證認事之適法行使任意指摘，及為單純事實之爭執，均非
適法之第三審上訴理由。(四)、原判決事實認定，黃加容與上訴人
於八十九年十月十一日傍晚，同往台北縣三峽鎮陳琩飲酒處，
與陳琩會面，商議持槍彈強押蘇正東索賠之事宜。理由並已說
明：「黃加容於八十九十月十日北上，並於十月十一日傍晚打電
話找尋陳琩後，即與甲○○（即上訴人）一同開車到台北縣三
峽鎮陳琩飲酒處找陳琩，業據陳琩於偵查供述明確」（見
原判決第五頁第五行至第七行；筆錄見偵字第一五六七三號卷第
一宗第一六○頁背面）。亦即上訴人與黃加容已先於八十九年十
月十一日傍晚，在台北縣三峽鎮陳琩飲酒處，與陳琩會面商
議；此與嗣後由其二人前往當鋪，將蘇正東強押上車，上訴人在
電話中依陳琩之指示，將蘇正東載往台北縣三峽鎮世外桃源Ｋ
ＴＶ與陳琩會合，係先後二件事。上訴意旨誤將二者混為一談
，亦非依據卷內資料執為指摘，並非適法之第三審上訴理由。(五)
、證人蘇正東、蔡銘育、許鴻珊已於第一審到庭，經法院命具結
後訊問，有卷內之筆錄及結文可稽（見第一審卷第三十四頁至第
四十六頁）。嗣原審依刑事訴訟法第一百六十五條第一項規定，
就上開證據踐行調查證據程序時，上訴人並未表示異議；且於原
審法院先後多次訊問有何證據請求調查時，始終答稱「沒有」（
見原審卷第二十九頁、第五十三頁、第六十五頁、第六十八頁）
。待上訴本院後，再事指稱原審未傳喚證人蘇正東、蔡銘育、許
鴻珊云云，亦非依據卷內資料執為指摘。至於其餘之爭辯，或為
枝節性之問題，或為單純事實之爭執，均非適法之第三審上訴理
由。上訴意旨對於持有手槍部分（含持有子彈、剝奪人之行動自
由），仍執陳詞就原判決已說明事項及屬原審採證認事職權之適
法行使，徒憑己見而為不同之評價，任意指摘為違法，顯與法律
規定得為第三審上訴理由之違法情形，不相適合。其上訴違背法
律上之程式，應予駁回。又裁判上一罪案件之重罪得提起第三審
上訴，其輕罪部分雖不得上訴，依審判不可分原則，第三審法院
亦應併予審判，但以重罪部分之上訴合法為前提，如該上訴為不
合法，第三審法院既應從程序上予以駁回，而無從為實體上判決
，對於輕罪部分自無從適用審判不可分原則，併為實體上審判。
按刑事訴訟法第三百七十六條所列各罪之案件，經第二審判決者
，不得上訴於第三審法院，為該法條所明定。本件上訴人之強制
行為，原審係論以刑法第三百零四條第一項之罪，並認與持有手
槍部分有方法結果之牽連關係，從一重依持有手槍罪處斷。而強
制罪核屬刑事訴訟法第三百七十六條第一款之案件，依上開說明
，既經第二審判決，自不得上訴於第三審法院。本件持有手槍（
含持有子彈、剝奪人之行動自由）部分之上訴為不合法，無從為
實體上審理，已如前述，則對於輕罪之強制部分，自無從適用審
判不可分原則，併為實體上審判，亦應從程序上予以駁回。
據上論結，應依刑事訴訟法第三百九十五條前段，判決如主文。
中　　華　　民　　國　九十四　年　 十二 　月　二十九　日
                      最高法院刑事第十一庭
                          審判長法官  謝　俊　雄
                                法官  陳　世　雄
                                法官  魏　新　和
                                法官  吳　信　銘
                                法官  徐　文　亮
      本件正本證明與原本無異
                                      書  記  官
中　　華　　民　　國　九十五　年　　一　　月　　二　　日
                                                      Y
